臺灣高等法院高雄分院民事判決　九十二年度上易字第三○三號
　　上　訴　人　　甲○○
　　被上訴人　　　乙○○
右當事人間請求損害賠償事件，上訴人對於中華民國九十二年九月三十日台灣高雄地
方法院九十二年度訴字第一八三五號第一審判決提起上訴，本院於九十三年三月三十
一日言詞辯論終結，判決如下：
    主      文
上訴駁回。
第二審訴訟費用由上訴人負擔。
    事實及理由
一、上訴人主張：被上訴人於九十一年十一月十一日與上訴人之夫江鳳祥洽購上訴人
    所有坐落高雄市鎮一小段一四一二地號土地，及其上建號五０一二號
    即門牌號碼高雄市○○區○○街二十八號之房屋（下稱系爭房地），約定總價為
    新台幣（下同）五百八十萬元，被上訴人於當日先給付定金八萬元予訴外人江鳳
    祥，並約定於翌日（即十一月十二日）簽訂買賣契約，同時付清尾款，以利上訴
    人清償貸款，惟被上訴人屆期並未簽約付款，堅稱須待上訴人先清償銀行貸款並
    塗銷系爭房地之抵押權後始付款。上訴人乃於九十一年十一月十九日向訴外人黃
    秀謙借款五百二十萬元，用以塗銷系爭房地之抵押權，然被上訴人仍拒絕簽約付
    款，經上訴人解除契約後，將土地出賣予第三人蔡文星，被上訴人竟向台灣高雄
    地方法院聲請假扣押系爭房地，致使無法過戶，上訴人為免遭罰高額違約金乃減
    價出賣，造成差額損失五十萬元。而上訴人又須負擔借款利息即月息一點五分每
    月七萬八千元，約定借貸期間為一百五十五日，合計利息四十萬三千元。是被上
    訴人之違約行為致上訴人受有利息損失四十萬三千元及差額損失五十萬元，合計
    九十萬三千元之損害，爰依債務不履行之規定訴請被上訴人賠償等情。其上訴聲
    明求為判決：(一)原判決廢棄。(二)被上訴人應給付上訴人九十萬三千元及自九十一
    年十一月十九日起至清償日止，按週年利率百分之五計算之利息。(三)願供擔保請
    准宣告假執行。
二、被上訴人則以：伊固有與上訴人之夫江鳳祥洽購系爭房地，約定總價五百八十萬
    元，並於當日交付定金八萬元予江鳳祥，但雙方約定於日後簽約及付清尾款，屆
    期上訴人夫婦推說沒時間簽約，反將系爭房地賣給他人等語置辯。其答辯聲明求
    為判決：上訴駁回。
三、查上訴人主張前開被上訴人與上訴人丈夫江鳳祥洽購系爭房地，約定總價為五百
    八十萬元及被上訴人於當日給付定金八萬元予江鳳祥等事實，業據提出土地建物
    登記謄本為證，並為被上訴人所不爭執及提出定金收據影本一紙為證，自堪信為
    真實。上訴人另主張因被上訴人拒絕簽約付款，致上訴人向第三人借款用以塗銷
    抵押權登記而受有利息損失四十萬三千元，及因被上訴人聲請假扣押而不得已減
    價五十萬元出售系爭房地，所受差額之損失五十萬元，合計九十萬三千元之損害
    ，應由被上訴人賠償等情，則為被上訴人否認，並以前開情詞置辯，經查：
（一）系爭房地為上訴人所有，訴外人江鳳祥係上訴人丈夫，代理上訴人處理系爭房
      地出售事宜，為兩造所是認（本院卷第九十四頁），核與證人杜李素音於本院
      證稱「甲○○的房屋有貼要出售房屋的廣告，是乙○○叫我作介紹人，因為乙
      ○○他不要直接與甲○○洽談，我先找甲○○的先生談‧‧‧當時是江鳳祥談
      的，甲○○並沒有出面‧‧‧」等語相符（本院卷第五十七頁），可認上訴人
      丈夫江鳳祥係代理上訴人出售系爭房地，而與被上訴人約定系爭房地之買賣總
      價金為五百八十萬元並收受被上訴人交付之定金八萬元屬實。
（二）次按訂約當事人之一方，由他方受有定金時，推定其契約成立，民法第二百四
      十八條固定有明文。惟契約有預約與本約之分，其因當事人由他方受有定金，
      依民法第二百四十八條規定，推定成立之契約，究為「本約」抑係「預約」，
      應依其情事解釋當事人之意思定之，不得謂凡有定金之授受者，即概推定已成
      立「本約」。所謂預約，係指預約權利人僅得請求對方履行訂立本約之義務，
      不得逕依預定之本約內容請求履行，又買賣預約，非不得就標的物及價金之範
      圍先為擬定，作為將來訂立本約之張本，但不能因此即認買賣本約業已成立（
      最高法院六十一年台上字第九六四號判例意旨參照）。本件兩造於九十一年十
      一月十一日約定系爭房地總價為五百八十萬元，及由被上訴人先行支付定金八
      萬元予上訴人等事實，有兩造所不爭之上訴人之夫江鳳祥出具之定金收據影本
      一紙可證（見原審卷第五十九頁），惟此僅就標的物及價金之範圍先為約定而
      已，關於系爭房地之其他買賣條件，諸如何時簽約、買賣價金付款方式與時間
      、系爭房地抵押債務之處理問題、何時移轉系爭房地所有權登記等情，則均未
      為任何約定。參以證人代書吳運琛證稱：「‧‧‧兩造有談買賣房屋的事情，
      但是賣方急著用錢說要賣現金，一次給付，但是買方的意思沒有辦法馬上給錢
      ，所以兩造沒有談成，至於情形如何我不知道，所以他們既然沒有談好，我就
      沒有寫契約」等語（本院卷第六十七頁），及證人黃秀謙證稱：「是甲○○叫
      我找代書的，所以我就幫他找吳運琛代書，我就帶吳代書到甲○○的家，乙○
      ○夫婦也有在場，我及甲○○夫妻也有在場，因為當天乙○○夫婦沒有帶自備
      款，代書當場問買受人乙○○自備款要給多少好讓他寫契約，乙○○沒有說什
      麼話就走了，所以買賣契約就沒有寫成，當場雙方並沒有講到買賣價金多少，
      如何付的情形」等語（見本院卷第一一一頁），足證兩造僅有擬定買賣標的物
      及價金，應屬系爭房地買賣之預定狀態，故僅成立買賣預約而已，既尚未簽訂
      書面買賣本約，不能謂已成立系爭房地買賣本約甚明。兩造既僅就系爭房地為
　　　買賣預約，縱被上訴人不為訂立本約，亦係其違反預約之約定，依上開說明，
      上訴人僅得請求被上訴人履行訂立本約之義務，不得逕依預定之本約內容請求
      履行。上訴人以被上訴人未履行買賣契約為由，請求賠償因未履約所生之損害
      ，自屬無據。
四、綜上所述，兩造僅成立買賣預約，並非成立買賣本約，上訴人僅得請求被上訴人
    履行訂立本約之義務，其逕依債務不履行規定，主張被上訴人應負損害賠償責任
    ，請求被上訴人賠償損害金九十萬三千元及自九十一年十一月十九日起至清償日
    止，按週年利率百分之五計算之利息，為無理由。原審為上訴人敗訴之判決，理
    由雖有不同，結果並無二致，仍應予維持。上訴意旨指摘原判決不當，求予廢棄
    改判，為無理由，應予駁回。至兩造其餘攻擊防禦之方法，核與判決之基礎不生
    影響，不予一一論述，附此敘明。
五、據上論結，本件上訴為無理由，依民事訴訟法第四百四十九條第一項、第七十八
    條，判決如主文。
中　　　華　　　民　　　國　　九十三　　年　　　四　　　月　　十四　　　日
                                                民事第五庭
~B1審判長法　官　蔡明宛
~B2      法　官　曾錦昌
~B3      法　官　林健彥
正本係照原本作成。
本件不得上訴。
中　　　華　　　民　　　國　　九十三　　年　　　四　　　月　　十四　　　日
~B法院書記官　張明賢
